臺灣高等法院刑事裁定
                                    111年度毒抗字第403號
抗  告  人
即  被  告  周志榮


                    (另案於法務部○○○○○○○○○○○執行中)
上列抗告人因違反毒品危害防制條例案件，不服臺灣新北地方法
院111年度毒聲字第351號，中華民國111年3月31日裁定（聲請案
號：臺灣新北地方檢察署111年度毒偵字第1879號、111年度聲觀
字第273號），提起抗告，本院裁定如下：
    主  文
抗告駁回。
    理  由
一、原裁定意旨略以：抗告人即被告周志榮雖稱不記得最後一次
    施用毒品之時間，惟其於民國109年11月28日2時10分許為警
    採集尿液檢體，經鑑定機關以酵素免疫分析法（EIA）初驗
    及氣相層析質譜儀（GC/MS）確認檢驗結果，呈安非他命、
    甲基安非他命之陽性反應，足認其在採尿前回溯96小時內之
    某時，確有施用第二級毒品甲基安非他命之事實。又被告前
    因施用毒品，經裁定觀察、勒戒後，認有繼續施用毒品之傾
    向，再經裁定強制戒治，於95年10月16日執行完畢釋放，嗣
    未曾再受觀察、勒戒或強制戒治之執行，本件施用毒品，距
    前開最近一次強制戒治執行完畢已逾3年。檢察官以被告曾
    多次犯施用毒品案件，經法院判處罪刑確定，且目前仍在監
    執行，刑期至112年5月26日，足見素行欠佳，遵守法律意識
    薄弱，認不符合戒癮治療之要件，而聲請對被告為觀察、勒
    戒，核屬正當，爰依毒品危害防制條例第20條第3項、觀察
    勒戒處分執行條例第3條第1項等規定，裁定被告應送勒戒處
    所觀察、勒戒，其期間不得逾2月等語。
二、抗告意旨略以：被告為警查獲時，身上並無違禁物，亦無使
    用違法藥物，自認並無不法，故配合採尿送驗，不知為何尿
    液中檢出毒品陽性反應。被告患有高血壓、糖尿病、腎結石
    、痛風、長期偏頭痛等疾病，腰部及脊椎亦曾受傷，長期服
    用醫院診所開立及向藥局購買之多種成藥及咳嗽藥水，不知
    是否因此造成檢驗結果發生偏差。且被告曾因另件違反毒品
    危害防制條例案件，經臺灣新北地方檢察署檢察官以109年
    度毒偵字第1805號為不起訴處分等語。
三、按「初犯」及「3年後再犯」施用第一、二級毒品者，檢察
    官應聲請法院裁定，令被告入勒戒處所觀察、勒戒，其期間
    不得逾2月，毒品危害防制條例第20條第1項、第3項定有明
    文。另依同條例第24條第1項規定，現行法對於「初犯」及
    「3年後再犯」施用毒品者，固採行「觀察、勒戒」與「附
    條件之緩起訴處分」雙軌模式，惟檢察官適用刑事訴訟法第
    253條之1第1項、第253條之2對被告為緩起訴處分時，應參
    酌刑法第57條所列事項及公共利益之維護，認以緩起訴為適
    當者，始得為之，此屬立法者賦予檢察官之職權。除檢察官
    審酌個案情形，依上開規定為附條件之緩起訴處分，可排除
    觀察、勒戒外，凡經檢察官聲請觀察、勒戒，法院僅就其聲
    請是否適法或顯然不當而為裁定，並無斟酌另為其他處遇之
    餘地。且法院原則上應尊重檢察官職權之行使，為有限之低
    密度審查，除檢察官之判斷有違背法令、事實認定有誤或其
    裁量有重大明顯瑕疵外，尚不得任意指為違法。
四、經查：
  ㈠原裁定已敘明本件認定被告施用第二級毒品甲基安非他命，
    且施用時間距其最近一次觀察、勒戒或強制戒治執行完畢已
    逾3年所憑之證據及理由，核與卷內事證相符，自屬有據。
    按「被告有下列情事之一時，不適合為附命完成戒癮治療之
    緩起訴處分。但無礙其完成戒癮治療之期程者，不在此限：
    一、緩起訴處分前，因故意犯他罪，經檢察官提起公訴或判
    決有罪確定」，毒品戒癮治療實施辦法及完成治療認定標準
    第2條第2項第1款定有明文。被告前因施用第一、二級毒品
    等案件，經判處罪刑確定，並定其應執行刑為有期徒刑10年
    ，於109年1月9日縮刑假釋出監，業經撤銷假釋，已於110年
    3月13日入監接續執行殘刑2年25日、另案持有第一級毒品罪
    所處之拘役50日，目前仍在監執行中，指揮書執畢日期為11
    2年5月26日（縮刑執畢日期為112年5月12日）等情，有本院
    被告前案紀錄表可稽。檢察官將被告曾多次犯施用毒品案件
    ，經法院判處罪刑確定，目前仍在監執行，刑期至111年5月
    26日等，記載於聲請書中，經審酌上情，認本件被告施用毒
    品，不適合機構外之處遇，故未選擇為附條件之緩起訴處分
    ，而依法聲請裁定將被告送觀察、勒戒，難認其裁量權之行
    使有何違法或明顯不當。原審依檢察官適法之聲請，裁定被
    告應送勒戒處所觀察、勒戒，並無違誤，應予維持。
  ㈡被告雖以前詞表明其意見，提起本件抗告。惟依卷附濫用藥
    物檢驗報告所示（見偵卷35頁），甲基安非他命之閾值為濃
    度500ng/mL（且安非他命濃度須100ng/mL以上）；本件被告
    尿液檢體經鑑定機關以酵素免疫分析法初驗，再以氣相層析
    質譜儀進行確認檢驗，足以排除偽陽性之情形下，其甲基安
    非他命濃度達25,100ng/mL（且安非他命濃度達1,630ng/mL
    ），經判定為甲基安非他命之陽性反應，原裁定採為認定被
    告確有施用第二級毒品甲基安非他命之證據，核屬有據。而
    施用毒品者未必隨時攜帶毒品外出，故縱未當場查獲其持有
    毒品，亦無從為有利之認定。抗告意旨所指被告為警查獲時
    ，身上沒有違禁物云云，核與依上開卷證所為認定之結果不
    合；另泛稱因自認並無不法始配合採尿送驗、不知為何尿液
    中檢出毒品成分、不知是否長期服用成藥及咳嗽藥水造成檢
    驗偏差云云，均無相關事證可供審認，僅係空言爭執，顯屬
    無據，並與被告於警詢時所供「（你過去是否曾經施打或施
    用其他藥物或毒品？）我只有施用過一級毒品海洛因、二級
    毒品安非他命」、「（你是否有服用感冒藥或其他成藥？）
    無」等語不符（見偵卷第9至10頁）。至於抗告意旨所指臺
    灣新北地方檢察署檢察官109年度毒偵字第1805號不起訴處
    分書（見本院卷15至17頁），並無拘束本件之效力，遑論該
    案係針對尿液檢驗呈「嗎啡」陽性反應之判斷，與本件案情
    迥異，且案發時間與本件相隔逾9個月，亦無從採為本件有
    利被告之論據。是被告徒以前詞，提起本件抗告，為無理由
    ，應予駁回。
據上論斷，應依刑事訴訟法第412條，裁定如主文。
中　　華　　民　　國　　111 　年　　5 　　月　　31　　日
              　　刑事第六庭    審判長法　官  劉方慈
                                      法　官  許曉微
                                      法　官  朱嘉川
以上正本證明與原本無異。
不得再抗告。
                                      書記官  尤朝松 
中　　華　　民　　國　　111 　年　　6 　　月　　2 　　日